臺灣高雄地方法院刑事裁定　　　　　　 94年度交聲字第656號
原處分機關　高雄市政府
異　議　人
即受處分人　甲○○
上列受處分人因違反道路交通管理處罰條例案件，對於高雄市交
通事件裁決所所為之處分（原處分案號：94年度高市府交裁字第
32-B00000000號）， 聲明異議，本院裁定如下：
    主  文
異議駁回。
    理  由
一、異議意旨略以：原處分機關以異議人即受處分人甲○○考領
    有普通重型機車駕駛執照，於民國94年7月25日上午6時50分
    許，騎乘車牌號碼MXV-979號重型機車，沿高雄市○○區○
    ○路由南向北方向直行，並於同日上午7時許，行至該路712
    巷口時，適有陳金燈騎乘車牌號碼XON-800號重型機車沿軍
    校路712巷由東向西方向起駛直行，異議人見狀煞車不及而
    迎面撞上陳金燈之左腿及機車左側，致陳金燈機車不穩而人
    車倒地，受有左脛骨骨折之傷害。嗣異議人於肇事事故發生
    之際，立即停車並趨前查看陳金燈之傷勢，且擬攙扶起陳金
    燈未果，但見陳金燈外觀並無流血之外傷且當時急著趕上班
    ，遂留下車牌號碼並經陳金燈同意後始騎機車離開現場，是
    其並未有何肇事逃逸之行為，惟原處分機關竟予以肇事致人
    受傷逃逸而依道路交通管理處罰條例第62條第1項規定裁罰
    吊銷駕駛執照，終身禁考，自難甘服，爰依法聲明異議等語
    。
二、按「汽車駕駛人，駕駛汽車肇事致人受傷或死亡，應即採取
    救護或其他必要措施，並向警察機關報告，不得駛離，違者
    吊扣其駕照三個月至六個月；逃逸者吊銷駕駛執照」，道路
    交通管理處罰條例第62條第1項定有明文；又汽車駕駛人，
    曾依道路交通管理處罰條例第62條第1項之規定吊銷駕駛執
    照者，不得考領駕駛執照，同條例第67條第1項亦定有明文
    ，其立法本旨係在增進行車安全、保護他人權益，以維持社
    會秩序。蓋道路交通事故發生後，有受傷或死亡之情形者，
    應即時救護或採必要之措施，以防損害範圍之擴大。如駕駛
    人於肇事後，隨即駕車逃離現場，不僅使肇事責任認定困難
    ，更可能使受傷之人喪失生命，自有從嚴處理之必要。又終
    身不得考領駕駛執照之規定，同係為維護車禍事故受害人生
    命安全、身體健康必要之公共政策，且在責令汽車駕駛人善
    盡行車安全之社會責任，屬維持社會秩序及增進公共利益所
    必要，司法院大法官釋字第284號、第531號解釋可資參照。
    職是之故，汽車（含機車）駕駛人駕駛汽車發生交通事故，
    不論其責任之歸屬為何，均有停留於肇事現場，採取救護或
    其他必要措施，並向警察機關報告之義務，以保護他人權益
    ，同時釐清肇事責任，自不待言。
三、經查：
（一）異議人甲○○於94年7月25日上午7時許，騎乘車牌號碼
      MXV-979號重型機車，在上開軍校路712巷口撞擊陳金燈騎
      乘車牌號碼XON-800號重型機車左側，造成陳金燈機車不
      穩倒地，而受有左脛骨骨折傷害之事實，業經證人即被害
      人陳金燈證述在卷，並有高雄市博正醫院診斷證明書、道
      路交通事故現場圖、道路交通事故調查報告表 (一)、(二
      )各1紙、現場蒐證照片13張在卷足憑，顯見異議人確有肇
      事致陳金燈受傷無訛（與異議人是否有過失之認定無關）
      。
（二）然異議人否認有肇事逃逸之行為，辯稱：其於肇事當時有
      停下車來查看陳金燈之傷勢，並試著攙扶陳金燈起身未果
      ，因見陳金燈外表並無傷勢，且其當時急著趕上班，遂留
      下車牌號碼並經陳金燈同意後始騎機車離開現場，是其並
      未有何肇事逃逸之行為云云。惟查，本件異議人肇事後，
      未進行救護及留下聯絡電話、地址，逕行離去，係經附近
      民眾提供車號始追查出異議人肇事之事實，亦經證人即被
      害人陳金燈於本院審理中證述屬實。且異議人於警詢時亦
      陳稱：其見陳金燈未流血又坐在地上，認為應該沒什麼事
      情，且陳金燈有抄下其車牌號碼，其當時又趕著上班，遂
      離開現場等語。異議人於警詢時全然未提到其有下車查看
      並攙扶陳金燈之事實，更遑論其係經陳金燈同意後始離開
      現場之隻字片語。再參以一般人之左脛骨發生骨折，必疼
      痛難耐，此即陳金燈坐於地上無法起身之理由，茍異議人
      真有下車查看，並試著攙扶陳金燈起身而無法扶起之事實
      ，豈能未發現陳金燈受傷之情？況異議人於本院審理時經
      詢以：「 (有無聽到陳金燈喊痛？)( 答 稱：沒有。)」
      其陳述即與上情不符，此其一；又陳金燈受有骨折此一重
      傷害豈會未要求異議人留下任何聯絡方式而逕任其離去？
      衡情亦與常理不合，此其二。綜上以觀，聲明異議人駕駛
      重機車致陳金燈受傷後，未採取救護或其他必要措施，亦
      未向警察機關報告，逕行逃逸之情，甚為明顯。至證人王
      仁驥雖於審理時到庭證稱：其有見到異議人攙扶陳金燈起
      身等語。惟經本院當庭詢以住址、車禍之發生經過以及當
      時是否在現場等情，均無法完整回答、或顧左右而言他，
      顯見證人之陳述能力與常人有異，是其證言之可信度自低
      ，本院擬不予採信。從而，異議人辯稱其有下車察看，並
      試著攙扶陳金燈，且其離去係經陳金燈同意等語，無非事
      後卸責之詞，不足採信。職是，原處分機關依道路交通管
      理處罰條例第62條第1 項規定，裁處聲明異議人吊銷駕駛
      執照，終身禁考，即無不合。本件異議為無理由，應予駁
      回。
據上論斷，應依道路交通案件處理辦法第19條，裁定如主文。
中　　華　　民　　國　　94　　年　　12　　月　　30　　日
                  交通法庭    法　官   王啟明
以上正本證明與原本無異。
如不服本裁定，應於收受送達後5 日內向本院提出抗告狀。
中　　華　　民　　國　　95　　年　　1　　月　　6　　日
　　　　　　　　　　　　　　　書記官   陳心儀
